【裁判字號】    99,監宣,37
【裁判日期】    990316
【裁判案由】    監護宣告
【裁判全文】
臺灣臺南地方法院民事裁定              99年度監宣字第37號
聲  請  人  丙○○
上列聲請人聲請監護宣告事件，本院裁定如下：
    主      文
宣告乙○○（男、民國○○年○月○○日生、身分證統一編號：Ｚ0000
00000號）為受監護宣告之人。
選定甲○○（女、民國○○年○月○○日生、身分證統一編號：Ｚ0000
00000號）為受監護宣告之人之監護人。
指定林惠玉（女、民國○○年○○月○○日生、身分證統一編號：Ｚ000
000000號）為會同開具財產清冊之人。
聲請程序費用新臺幣壹仟元由受監護宣告之人乙○○負擔。
    理      由
一、本件聲請意旨略以：聲請人丙○○係乙○○（男、民國○○年
    ○月○○日生，身分證統一編號：Ｚ000000000號，住臺南市○
    區○○里○鄰○○路○段391巷23弄6號4樓）之胞兄，乙○○
    因罹患肝病致昏迷不醒，已不能為意思表示或受意思表示，
    或不能辨識其意思表示之效果，聲請人丙○○為此聲請本院
    對乙○○為監護之宣告，並請求本院選任甲○○擔任乙○○
    之監護人，指定林惠玉擔任會同開具財產清冊之人等語。
二、按對於因精神障礙或其他心智缺陷，致不能為意思表示或受
    意思表示，或不能辨識其意思表示之效果者，法院得因本人
    、配偶、四親等內之親屬、最近一年有同居事實之其他親屬
    、檢察官、主管機關或社會福利機構之聲請，為監護之宣告
    ，民法第14條第1項定有明文。經查：
（一）聲請人為乙○○之胞兄，有聲請人提出之戶籍謄本、親屬
      系統表在卷可佐，依上開規定，本件聲請人聲請對乙○○
      為監護之宣告，自屬有據。
（二）再者，乙○○罹患肝病致昏迷不醒，業據聲請人提出臺南
      市立醫院診斷證明書乙件為憑，復經鑑定人即財團法人臺
      灣省私立臺南仁愛之家附設精神療養院施仁雄醫師鑑定結
      果：「一般醫學檢查：個案意識呈呆僵狀態，對問話無法
      回答，必須靠他人協助下可進食、鼻胃管幫忙進食、靠氣
      管內管幫忙呼吸，四肢變形無力，無法自我行動，大小便
      及個人衛生需他人完全協助。精神檢查方面：個案的注意
      力、判斷能力、對人、時、地的定向感、記憶能力、計算
      能力及抽象思考能力均有明顯缺失。並有因精神障礙（或
      心智缺陷），致不能為意思表示或受意思表示，或不能辨
      識其意思表示之效果者。基於受鑑定人有腦病變之其他心
      智缺陷，致不能為意思表示或受意思表示、不能辨識其意
      思表示之效果，且接受治療後回復可能性甚低，因而不能
      管理自己財產。」等情，有本院99年3月9日監護宣告訊問
      筆錄、精神鑑定報告書各1份在卷可稽。
（三）基上，顯見依乙○○之現況，已因心智缺陷致不能為意思
      表示或受意思表示、不能辨識其意思表示之效果，核與民
      法第14條第1項得為監護之宣告之規定相符，故聲請人聲
      請對乙○○為監護之宣告為有理由，應予准許，爰裁定如
      主文第1項所示。
三、復按法院為監護之宣告時，應依職權就配偶、四親等內之親
    屬、最近一年有同居事實之其他親屬、主管機關、社會福利
    機構或其他適當之人選定一人或數人為監護人，並同時指定
    會同開具財產清冊之人；法院為前項選定及指定前，得命主
    管機關或社會福利機構進行訪視，提出調查報告及建議，監
    護之聲請人或利害關係人亦得提出相關資料或證據，供法院
    斟酌；法院選定監護人時，應依受監護宣告之人之最佳利益
    ，優先考量受監護宣告之人之意見，審酌一切情狀，並注意
    下列事項：(一)受監護宣告之人之身心狀態與生活及財產狀況
    。(二)受監護宣告之人與其配偶、子女或其他共同生活之人間
    之情感狀況。(三)監護人之職業、經歷、意見及其與受監護宣
    告之人之利害關係。(四)法人為監護人時，其事業之種類與內
    容，法人及其代表人與受監護宣告之人之利害關係。民法第
    1111條、第1111條之1定有明文。經查：
（一）受監護宣告之人乙○○未婚，其父、母、祖父母、外祖父
      母均已死亡，其親屬尚有其胞兄即聲請人丙○○、胞姐洪
      林瓊雲、張林惠女、林惠鑾、林惠玉及胞妹甲○○等人一
      節，此有聲請人提出親屬系統表、戶籍謄本等件在卷可查
      ，稽之受監護宣告之人乙○○罹患肝病，現已昏迷不醒，
      參以受監護宣告之人之監護較為特殊，除監護人負有護養
      療治受監護宣告之之義務，且監護人其工作須時常為之，
      故需具有相當體力等客觀當條件才能盡其義務，佐以受監
      護宣告之人乙○○之胞兄即聲請人丙○○、胞姐洪林瓊雲
      、張林惠女、林惠鑾、林惠玉等人共同決議推舉受監護宣
      告之人乙○○之胞妹甲○○擔任其之監護人，且甲○○亦
      提出書狀向本院表示同意等情，此有聲請人所提出之親屬
      團體會議記錄、親屬團體會議推定監護人說明書、同意書
      各乙份在卷可稽，本院綜參上情，故由甲○○擔任受監護
      宣告之人乙○○之監護人，最能符合受監護宣告之人之最
      佳利益，爰選定甲○○為監護人。
（二）另揆諸民法第1111條第1項法院指定會同監護人開具財產
      清冊之人之立法理由，係為在選定監護人時，應同時指定
      會同開具財產清冊之人，以實施監督之目的，準此，本院
      既已選定甲○○為受監護宣告之人乙○○之監護人，自有
      依上揭規定指定會同開具財產清冊之人之必要。查本件受
      監護宣告之人乙○○除於97年度有營利所得1筆及陽信銀
      行中華分行之存款外，名下別無其他財產，此有本院依職
      權所調取之受監護宣告之人乙○○之稅務電子閘門財產所
      得調件明細表及聲請人提出之受監護宣告之人乙○○之陽
      信銀行存摺影本等資料在卷可參，本院斟酌其財產狀況並
      非複雜，並無特別指定其他專業之人作為本件會同開具財
      產清冊之人之必要，復參酌受監護宣告人乙○○之家庭成
      員狀況，佐以受監護宣告之人乙○○之胞兄即聲請人丙○○、胞姐洪林瓊雲、張林惠女、林惠鑾、林惠玉等人共同
      決議推舉由林惠玉擔任受監護宣告之人乙○○之會同開具
      財產清冊之人，此有聲請人所提出之親屬團體會議記錄、
      親屬團體會議推定監護人說明書在卷可稽，本院審之林惠
      玉既為受監護宣告之人乙○○之胞姐，復與受監護宣告之
      人乙○○間並無其他財產上利害關係，衡情應會本於受監
      護宣告之人乙○○之最佳利益，與監護人共同開具財產清
      冊。從而，爰依民法第1111條第1項規定，指定林惠玉為
      本件監護宣告事件之會同開具財產清冊之人，以利本件監
      護事宜之執行。
四、依民事訴訟法第608條第1項，裁定如主文。
中    華    民    國    99    年    3     月    16    日
                  家事法庭法  官  楊佳祥
以上正本係照原本作成。
如不服本裁定關於選定監護人及指定會同開具財產清冊之人等部
分，應於送達後十日內向本院提出抗告狀，並繳納抗告費新臺幣
1,000元；其餘關於宣告監護之部分，不得抗告。
中    華    民    國    99    年    3     月    16    日
                          書記官  葉芳如

司法院資訊處製作；財團法人民間司法改革基金會備份。
